【裁判字號】    98,抗,800
【裁判日期】    980625
【裁判案由】    給付買賣價金
【裁判全文】
臺灣高等法院民事裁定                   98年度抗字第800號
抗  告  人  乙○○
代  理  人  陳韋霖律師
上列抗告人因與相對人甲○○間反訴請求損害賠償等事件，對於
中華民國九十八年三月十六日臺灣板橋地方法院三重簡易庭九十
六年度訴字第七九八號裁定提起抗告，本院裁定如下：
    主  文
原裁定廢棄。
    理  由
一、本件抗告意旨略以：相對人之本訴係主張兩造於民國九十四
    年三月十一日簽訂房屋預定買賣契約書（下稱系爭買賣契約
    ），由其向相對人購買坐落臺北縣蘆洲市○○路97巷69號五
    樓房屋及其坐落基地（下稱系爭房地），相對人已交付系爭
    房地，依系爭買賣契約之約定，而請求其應給付買賣價金尾
    款之餘額。而其所提起之反訴，或係基於同一買賣契約法律
    關係所生之請求，或為相對人未依同一買賣契約之本旨履行
    所生之買賣糾紛，均與本訴之審判資料有共通性或牽連性，
    自得提起反訴。原裁定駁回其反訴，尚有未洽，應予廢棄等
    語。
二、按被告於言詞辯論終結前，得在本訴繫屬之法院，對於原告
    提起反訴。反訴之標的，如專屬他法院管轄，或與本訴之標
    的及其防禦方法不相牽連者，不得提起。反訴，非與本訴得
    行同種之訴訟程序者，不得提起，民事訴訟法第二百五十九
    條、第二百六十條第一、二項定有明文。所謂「相牽連」，
    係指反訴標的之法律關係與本訴標的之法律關係兩者之間，
    或反訴標的之法律關係與本訴被告作為防禦方法所主張之法
    律關係兩者之間，在法律上或事實上關係密切，審判資料有
    共通性或牽連性者而言。即舉凡本訴標的法律關係或作為防
    禦方法所主張之法律關係，與反訴標的之法律關係同一，或
    當事人兩造所主張之權利，由同一法律關係發生，或本訴標
    的之法律關係發生之原因，與反訴標的之法律關係發生之原
    因，其主要部分相同，均可認為兩者間有牽連關係（最高法
    院九十一年度台抗字第四四０號、九十一年度台上字第二六
    二號裁判意旨參照）。
三、本件抗告人於原法院提起反訴，聲明求為命：(一)反訴被告（
    相對人）應給付反訴原告（抗告人）新臺幣（下同）三百四
    十五萬六千九百二十元及自訴狀繕本送達之翌日起至清償日
    止，按年息百分之五計算之利息。(二)反訴被告應將坐落臺北
    縣蘆洲市○○段169地號土地上即如附圖1所示A及B之違章建
    物及門牌號碼臺北縣蘆洲市○○路97巷69號與71號間之一樓
    梯廳間違章建物拆除，並回復原狀返還予反訴原告及其他共
    有人。(三)反訴被告應將門牌號碼臺北縣蘆洲市○○路97巷71
    號如附圖1所示C部分（71號室內機房）回復原狀返還予反訴
    原告及其他共有人。(四)反訴被告應將門牌號碼臺北縣蘆洲市
    ○○路97巷71號室內加蓋如附圖2所示D部分之違法夾層拆除
    。(五)反訴被告應將門牌號碼臺北縣蘆洲市○○路97巷71號五
    樓屋頂避難平台上方共有之不銹鋼水塔即69號與71號間之一
    樓走道入口右側旁之水幫浦，遷移至門牌號碼臺北縣蘆洲市
    ○○路97巷71號後方空地之判決。原裁定以反訴與本訴不具
    牽連關係，裁定駁回抗告人之反訴。惟查：
  (一)前開反訴聲明第一項，抗告人係主張因相對人故意隱瞞機房
    公設面積算入室內面積、導致公設面積暴增乙節，致其受有
    二百六十一萬一千六百元之損害；短漏給付土地應有部分，
    致伊受有六十萬元之損害；相對人未依承諾給付價值二十萬
    元至三十萬元之廚具設備，致伊受有十七萬元之損害；相對
    人遲延交屋達七十日，依系爭買賣契約第八條之約定，得請
    求懲罰性違約金七萬五千三百二十元，總計得請求損害賠償
    三百四十五萬六千九百二十元等語，可見反訴之訴訟標的與
    本訴之訴訟標的，均源自於同一之系爭買賣法律關係。又抗
    告人就公設面積灌水、未給付承諾之廚具設備之反訴標的，
    在本訴中亦曾援引主張同時履行抗辯權，此有民事反訴狀、
    系爭買賣契約書、交屋協議、房屋移交瑕疵清單第十五、十
    九項（見原法院影印卷第14頁反面至第16頁正面、22至24頁
    正面、24頁反面、27頁反面）在卷可稽，顯見反訴與本訴之
    標的及防禦方法均有所牽連，兩造於訴訟進行中亦有就本訴
    與反訴均為充分之陳述，原法院就反訴部分，亦曾函請臺灣
    省建築師公會臺北縣辦事處為相關之鑑定（見原法院影印卷
    第84頁反面至第85頁正面、第128頁正面），是其攻防方法
    互相牽連，兩訴言詞辯論之資料可相互利用，此部分反訴與
    本訴尚非無牽連關係。
  (二)又前開反訴聲明第二、三項請求，抗告人係主張相對人未依
    系爭買賣契約之約定，將附圖1所示A、B、C部分及一樓梯間
    交付抗告人，且此為公共設施，屬系爭大樓全體住戶分別共
    有，現遭相對人占用，爰依民法第三百四十八條、第七百六
    十七條、第八百二十一條規定，反訴請求將此公共設施回復
    原狀，返還予抗告人及其餘共有人等語。另前開反訴聲明第
    四項請求將附圖D之違法夾層拆除部分，抗告人則主張：相
    對人在其所有之臺北縣蘆洲市○○路97巷71號一樓房屋內違
    法加蓋夾層，嚴重影響系爭大樓之結構強度與承重總量，致
    其購買之同棟69號五樓房屋有安全上或使用上之危險，具有
    減少或滅失其通常效用或價值之瑕疵，為不完全之給付。且
    一旦發生地震天然災害時，可能導致大樓坍塌，爰依民法第
    二百二十七條、第七百六十七條規定，反訴請求拆除71號一
    樓房屋內如附圖D部分之違法夾層，以排除相對人對其所有
    權之侵害等語。至前開反訴聲明第五項請求將下水塔及水泵
    浦架設於71號一樓後方空地部分，抗告人係主張：依系爭大
    樓之設計圖說明，系爭大樓之下水塔及水泵浦應架設於71號
    一樓後方空地，詎相對人未按圖施工，竟將其架設於五樓屋
    頂平台及一樓通道入口右側，爰依系爭買賣契約第七條之約
    定，反訴請求將下水塔及水泵浦按設計圖架設於71號一樓後
    方空地等語。此部分反訴與本訴之訴訟標的，均係源自於系
    爭買賣契約，本於同一買賣契約之法律關係而請求，自具有
    牽連關係。
四、綜上所述，本件抗告人提起之反訴，係基於同一買賣契約所
    生，或與系爭買賣契約相關，其攻防方法互相牽連，兩訴言
    詞辯論之資料即可相互利用，二者之訴訟程序相同，並無專
    屬管轄之適用，復難認定反訴係意圖延滯訴訟所提起，則抗
    告人提起反訴，於法並無不合，應予准許。原法院不察，遽
    認本件反訴與本訴並不相牽連，而裁定駁回反訴，於法自有
    違誤。從而，抗告意旨指摘原裁定不當，求予廢棄，為有理
    由，爰將原裁定廢棄，發回原法院更為適法之處理。
五、據上論結，本件抗告為有理由，爰裁定如主文。
中    華    民    國    98    年    6     月    25    日
                  民事第十庭
                      審判長法  官  黃豐澤
                            法  官  吳謀焰
                            法  官  林麗玲
正本係照原本作成。
本裁定除以適用法規顯有錯誤為理由外，不得再抗告。如提起再
抗告，應於收受後10日內委任律師為代理人向本院提出再抗告狀
。並繳納再抗告費新台幣１千元。
中    華    民    國    98    年    6     月    26    日
                            書記官  陶美玲


司法院資訊處製作；財團法人民間司法改革基金會備份。
